【裁判字號】    98,上訴,3595
【裁判日期】    980910
【裁判案由】    毒品危害防制條例
【裁判全文】
臺灣高等法院刑事判決                98年度上訴字第3595號
上  訴  人
即  被  告  甲○○
上列上訴人因違反毒品危害防制條例案件，不服臺灣基隆地方法
院98年度訴字第656號，中華民國98年7月16日第一審判決（起訴
案號：臺灣基隆地方法院檢察署98年度毒偵字第889號），提起
上訴，本院判決如下：
    主  文
上訴駁回。
    理  由
一、依刑事訴訟法第350條、第361條、第362條、第367條規定，
    不服地方法院之第一審判決而上訴者，須提出上訴書狀，並
    應敘述具體理由，為上訴必備之程式；其所提出之書狀未敘
    述上訴理由，或僅曾以言詞陳述上訴理由者，均應於上訴期
    間屆滿後20日內補提理由書於第一審法院。第一審法院經形
    式審查，認逾期未補提上訴理由者，應定期間先命補正；逾
    期未補正者，為上訴不合法律上之程式，應以裁定駁回。倘
    已提出上訴理由，但所提非屬具體理由者，則由第二審法院
    以上訴不合法律上之程式，判決駁回。而所謂具體理由，必
    係依據卷內既有訴訟資料或提出新事證，指摘或表明第一審
    判決有何採證認事、用法或量刑等足以影響判決本旨之不當
    或違法，而構成應予撤銷之具體事由，始克當之（例如：依
    憑證據法則具體指出所採證據何以不具證據能力，或依憑卷
    證資料，明確指出所為證據證明力之判斷如何違背經驗、論
    理法則）；倘僅泛言原判決認定事實錯誤、違背法令、量刑
    失之過重或輕縱，而未依上揭意旨指出具體事由，或形式上
    雖已指出具體事由，然該事由縱使屬實，亦不足以認為原判
    決有何不當或違法者（例如：對不具有調查必要性之證據，
    法院未依聲請調查亦未說明理由，或援用證據不當，但除去
    該證據仍應為同一事實之認定），皆難謂係具體理由，俾與
    第二審上訴制度旨在請求第二審法院撤銷、變更第一審不當
    或違法之判決，以實現個案救濟之立法目的相契合，並節制
    濫行上訴（最高法院97年度台上字第892號判決參照）。又
    量刑輕重，係屬事實審法院得依職權自由裁量之事項，苟已
    斟酌刑法第57條各款所列情狀，而未逾越法定刑度，不得遽
    指為違法（最高法院72年度台上字第6696號判例參照）。
二、本件上訴人即被告甲○○不服原審判決，提起上訴，其理由
    略以：上訴人已多次嘗試不同方式戒毒，均未成功，而刑罰
    僅限制上訴人行動，無法戒除毒癮，祈請以美沙東治療法代
    替刑罰；又上訴人之父長期臥病，由上訴人照護，請給予重
    新機會，俾盡孝道等語。
三、經查：原判決以上訴人所犯並非死刑、無期徒刑或最輕本刑
    為3年以上有期徒刑之罪，其於原審準備程序中就被訴事實
    為有罪之陳述，經原審法官告知簡式審判程序之旨，並聽取
    公訴人、上訴人之意見後，裁定由受命法官獨任進行簡式審
    判程序，並依上訴人於原審之自白、臺灣檢驗科技股份有限
    公司98年5月2日濫用藥物檢驗報告及應受尿液採驗人尿液檢
    體採集送驗紀錄表等為據，認定上訴人確有分別施用第一級
    毒品海洛因、第二級毒品安非他命之犯行，且為強制戒治執
    行完畢後5年內再犯，係犯毒品危害防制條例第10條第1項、
    第2項施用第一級毒品、第二級毒品罪，並應分論併罰。又
    被告前曾受有期徒刑執行完畢後，5年內故意再犯本件最重
    本刑有期徒刑以上之罪，均有累犯之加重事由。爰審酌上訴
    人經觀察、勒戒及強制戒治，並屢經刑罰矯治後，竟未戒除
    毒癮之惡習，而再三施用毒品，顯認缺乏戒斷決心，然其所
    為僅屬戕害自身之行為，未侵犯其他法益，且坦認犯行，犯
    後態度尚屬良好等一切情狀，分別量處上訴人有期徒刑8月
    及4月，應執行有期徒刑10月，均已詳敘其所憑證據、認定
    理由及量刑依據。從形式上觀察，原判決已敘明審酌刑法第
    57條所列事項之理由，並無認定事實錯誤、量刑瑕疵或違背
    法令之情形。又美沙冬治療法僅係政府給予濫用毒品成癮者
    另一戒癮之治療方式，其目的與入勒戒處所、戒治所之目的
    相同，因此接受美沙冬替代療法僅係行政管制上輔助染有毒
    癮之人所為之醫療措施，依毒品危害防制條例第21條規定，
    限於犯罪未發覺前，自動向行政院衛生署指定之醫療機構請
    求治療，而於治療中經查獲者，始可由檢察官為不起訴處分
    ，另依97年4月30日修正之毒品危害防制條例第24條亦僅規
    定檢察官可為附命完成戒癮治療之緩起訴處分，本案業經檢
    察官提起公訴，自與前揭規定不符，法院亦不得代替檢察官
    為不起訴或緩起訴處分。是上訴意旨猶以刑罰無益於戒癮為
    由，請求改命上訴人進行美沙冬治療法之戒癮治療云云，於
    法未合。至上訴意旨復以照顧病重家人為由，請求從輕量刑
    ，僅依憑己見對原審量刑之裁量權適法行使而為空泛之爭執
    ，未具體指摘原判決關於事實認定及法律適用與刑罰之量定
    ，有何違法或不當之處，與前揭具體理由之要件不符。是以
    ，上訴人前揭上訴理由之內容，未就原審判決有何採證認事
    用法或量刑等足以影響原審判決本旨之不當或違法，而為具
    體指摘。揆諸前揭規定，其上訴顯不合於法定要件，爰不經
    言詞辯論，逕予駁回。
據上論斷，應依刑事訴訟法第367條前段、第372條，判決如主文
。
中    華    民    國    98    年    9    月    10    日
                    刑事第二十庭審判長法  官  楊貴雄
                                      法  官  許必奇
                                      法  官  周明鴻
以上正本證明與原本無異。
施用第一級毒品部分如不服本判決應於收受送達後10日內向本院
提出上訴書狀，其未敘述上訴之理由者並得於提起上訴後10日內
向本院補提理由書（均須按他造當事人之人數附繕本）「切勿逕
送上級法院」。
施用第二級毒品部分不得上訴。
                                      書記官  郭彥琪
中    華    民    國    98    年    9     月    10    日
附錄：本案論罪科刑法條全文
毒品危害防制條例第10條
施用第一級毒品者，處6月以上5年以下有期徒刑。
施用第二級毒品者，處3年以下有期徒刑。


司法院資訊處製作；財團法人民間司法改革基金會備份。
